臺灣臺北地方法院刑事判決　　　　　 100年度交簡上字第74號
上　訴　人
即　被　告　劉德寧
上列上訴人即被告因公共危險案件，不服本院臺北簡易庭民國10
0 年3月2日99年度北交簡字第1146號第一審判決（聲請簡易判決
處刑書案號：99年度偵字第19088 號），提起上訴，本院管轄之
第二審合議庭判決如下：
    主  文
原判決撤銷。
劉德寧服用酒類，不能安全駕駛動力交通工具而駕駛，處罰金新
臺幣拾萬元，如易服勞役，以新臺幣壹仟元折算壹日。
    事  實
一、劉德寧明知服用酒類致不能安全駕駛動力交通工具者，不得
    駕駛之，其於民國99年7 月27日21時許，在臺北市○○○路
    ○路邊攤與友人飲用啤酒等酒類，已達不能安全駕駛動力交
    通工具之程度，竟仍基於致公共危險之故意，騎乘車牌號碼
    127-CUX號重型機車，於翌日即99年7 月28日0時18分許，行
    經臺北市松山區○○○路230 巷51號前，不慎撞及黃麗華所
    有停放於路旁停車格內之車牌號碼8886-TM 號自用小客車左
    後車身，致上開自用小客車之左後保險桿處凹陷，劉德寧自
    身亦受有手腳多處擦傷、右臉頰擦傷之傷害。嗣經員警到場
    處理，並將劉德寧送臺北市立聯合醫院中興院區抽血檢測，
    測得其血液所含酒精濃度為每分升271 毫克（271mg/dl），
    換算成呼氣所含酒精濃度達每公升1.335毫克（1.335mg/l）
    ，而查悉上情。
二、案經臺北市政府警察局松山分局報請臺灣臺北地方法院檢察
    署檢察官偵查後聲請簡易判決處刑。
    理  由
一、按被告以外之人於審判外之陳述，雖不符刑事訴訟法第159
    條之1 至第159 條之4 之規定，而經當事人於審判程序同意
    作為證據，法院審酌該言詞陳述或書面陳述作成時之情況，
    認為適當者，亦得為證據。當事人、代理人或辯護人於法院
    調查證據時，知有第159 條第1 項不得為證據之情形，而未
    於言詞辯論終結前聲明異議者，視為有前項之同意，刑事訴
    訟法第159 條之5 定有明文。查本件被告於言詞辯論終結前
    ，對於下述本院採為認定犯罪事實依據之各項供述證據，均
    未就證據能力聲明異議，復經本院於審理時逐一提示予被告
    及公訴人表示意見，本院審酌該等供述證據之取得過程並無
    瑕疵，與本案待證事實間復具有相當之關聯性，以之為本案
    證據並無不當，自得採為本件認定事實之基礎，合先敘明。
二、上開事實，業據被告於警詢及本院審理時坦承不諱（見偵卷
    第11至12頁，本院簡上字卷第34頁、第36頁反面），並有黃
    麗華於警詢中所為證述（見偵卷第13至14頁），以及刑法第
    185條之3案件測試觀察紀錄表、臺北市政府警察局松山分局
    東社所酒後駕車生理平衡檢測表、台北市立聯合醫院中興院
    區檢驗醫學科血液酒精濃度報告單、道路交通事故現場圖、
    交通事故補充資料表、道路交通事故調查報告表(一)、(二)暨現
    場與車損照片等在卷可佐（見偵卷第18至20、22至23、25至
    29頁）。綜上足認被告之任意性自白與事實相符，本件事證
    明確，被告犯行堪以認定，應依法論科。
三、核被告所為，係犯刑法第185條之3之不能安全駕駛動力交通
    工具罪。原審認被告犯行明確，予以論罪科刑，固非無見。
    惟按刑罰之量定，固屬法院自由裁量之職權行使，然刑事審
    判之量刑，在於實現刑罰權之分配的正義，故法院對科刑判
    決之被告量刑，應符合罪刑相當原則，使罰當其罪，以契合
    人民之法律感情，此所以刑法第57條明定科刑時應審酌一切
    情狀，尤應注意該條所列各款情形，以為科刑輕重之標準（
    最高法院92年度台上字第3268號、95年度台上字第1779號判
    決意旨參照）。又基於保障被告防禦權而設之陳述自由、辯
    明及辯解（辯護）權，係被告依法所享有基本訴訟權利之一
    ，法院復有闡明告知之義務；則科刑判決時，對刑之量定，
    固應以被告之責任為基礎，本於比例、平等及罪刑相當等原
    則，並審酌刑法第57條所列各款情狀為輕重之標準，然其中
    同條第10款所稱犯罪後之態度，係指被告犯罪後，因悔悟而
    力謀恢復原狀，或與被害人和解，賠償損害等情形而言；自
    不得因被告否認或抗辯之內容與法院依職權認定之事實有所
    歧異或相反，即予負面評價，逕認其犯罪後之態度不佳，而
    採為量刑畸重標準之一（最高法院98年度台上字第4286號判
    決意旨參照）。查被告本次所測得之血液酒精濃度換算為呼
    氣酒精濃度，雖高達每公升1.335 毫克，並曾於原審審理時
    具狀辯稱係因飲酒過度在推車時不慎撞及停在路邊之車輛而
    跌倒、警詢筆錄違法云云，惟被告前未曾因酒後駕車案件遭
    判處罪刑，素行尚可，案發後旋即於99年8月9日與黃麗華達
    成和解，賠償新台幣（下同）5 千元，有臺灣高等法院被告
    前案紀錄表及和解書（見原審卷第10頁）在卷可稽，足認被
    告非屬屢遭查獲酒後駕車、不知悔改、無視刑罰存在之人，
    惟原審判處被告有期徒刑6 月，如易科罰金以1千元折算1日
    ，依被告之犯罪情節、犯罪所生危害、侵害法益之輕重程度
    等情事而為綜合全面之斟酌，堪認原審就本件所宣告之刑，
    與同等行為於司法機關所受一般、普遍之評價程度，並非一
    致，實屬過重，致生罪刑不相當而與一般人民法律情感未合
    之情形，尚難謂符合比例原則及罪刑相當原則，量刑有所失
    入，當非法之持平，難認允當，是被告以原審量刑過重為由
    提起上訴，請求從輕量刑，為有理由，應由本院將原判決予
    以撤銷改判。至被告雖另主張其案發前係在家中喝酒，原審
    判決對於飲酒地點之認定有誤云云；惟查，被告係於99年7
    月28日0時18分許為警查獲，休息一段時間後，迄至同日7時
    30分始製作第二次警詢筆錄，有其警詢筆錄在卷足稽（見偵
    卷第11至12頁）；另經本院當庭勘驗該次警詢錄音、錄影，
    被告係自行供稱：「（問：在什麼時候跟什麼人，在什麼地
    方喝酒？那喝多少？）不記得了。在和平東路。喝多少就不
    記得了。」、「（問：昨天晚上幾點去喝的？）9 、10點」
    、「（問：跟誰喝酒？）朋友囉。」、「（問：和平東路的
    什麼店？）我也不記得，路邊攤。」、「叫個計程車回去就
    算了。根本都快到家啦。」等語，且由錄影畫面觀之，被告
    當時臉部雖略紅，但神智尚清楚，對於員警所詢問題均能瞭
    解，並為適切之回答，並可清楚陳述家中電話號碼、行動電
    話號碼等個人資料，有本院100 年5月9日勘驗筆錄附卷可佐
    （見本院簡上字卷第23至26頁）；堪認被告於99年7 月28日
    警詢時陳稱案發前一天晚上係在和平東路路邊攤與友人飲酒
    ，顯係出於自由意志所為，而非如被告所辯其當時係在神智
    不清之情況下隨意為不實之陳述，否則被告應無可能尚且主
    動向警員表示「叫個計程車回去就算了」等語，是被告以前
    揭情詞主張原審判決認定事實有誤，為無理由。
四、爰依被告之供述及卷附臺灣高等法院被告前案紀錄表、全戶
    戶籍資料查詢結果、被告提出之行政院國軍退除役官兵輔導
    委員會台北榮民總醫院診斷證明書（見本院簡上字卷第40頁
    ）等，審酌：被告為大專畢業之智識程度，曾從事餐飲、貿
    易等工作，明知酒精成分對人之意識能力具有不良影響，酒
    後駕車對一般往來之公眾及駕駛人自身皆具有高度危險性，
    竟於飲酒達不能安全駕駛之程度，仍騎乘機車行駛於道路，
    顯然漠視大眾交通安全，惟其犯後旋即與黃麗華達成和解，
    賠償黃麗華所受損害，且於本院審理時尚能坦認錯誤，已見
    悔悟之意，並審酌其尚需照顧年逾8 旬、罹患舌部惡性腫瘤
    之母親，及其犯罪動機、素行、所生危害程度等一切情狀，
    量處如主文所示之刑，並諭知罰金易服勞役之折算標準，以
    資懲儆。
據上論斷，應依刑事訴訟法第455條之1第1項、第3項、第369 條
第1項前段、第364條、第299條第1項前段，刑法第185條之3、第
42條第3項前段，刑法施行法第1條之1，判決如主文。
本案經檢察官蔡甄漪到庭執行職務。
中    華    民    國    100    年    6    月    15    日
                  刑事第十六庭  審判長法  官  吳俊龍
                                      法  官  羅立德
                                      法  官  陳蒨儀
上正本證明與原本無異。
本判決不得上訴。
                                      書記官  呂慧娟
中    華    民    國   100    年    6     月    15    日
附錄本案論罪科刑法條：
刑法第185條之3
服用毒品、麻醉藥品、酒類或其他相類之物，不能安全駕駛動力
交通工具而駕駛者，處1 年以下有期徒刑、拘役或科或併科15萬
元以下罰金。